【裁判字號】    98,台上,4562
【裁判日期】    980813
【裁判案由】    妨害使用電腦
【裁判全文】
最高法院刑事判決            九十八年度台上字第四五六二號
上  訴  人  甲○○
上列上訴人因妨害使用電腦案件，不服智慧財產法院中華民國九
十八年五月二十七日第二審判決（九十八年度刑智上訴字第一號
，起訴案號：台灣桃園地方法院檢察署九十五年度偵字第九０九
九、二六三一四號），提起上訴，本院判決如下：
    主  文
上訴駁回。
    理  由
按刑事訴訟法第三百七十七條規定，上訴於第三審法院，非以判
決違背法令為理由，不得為之。是提起第三審上訴，應以原判決
違背法令為理由，係屬法定要件。如果上訴理由書狀並未依據卷
內訴訟資料，具體指摘原判決不適用何種法則或如何適用不當，
或所指摘原判決違法情事，顯與法律規定得為第三審上訴理由之
違法情形，不相適合時，均應認其上訴為違背法律上之程式，予
以駁回。本件原判決認定，上訴人甲○○原為位於桃園縣蘆竹鄉
○○街一四一號協旭機械股份有限公司（下稱協旭公司）之員工
，負責機械繪圖工作，於民國九十五年二月底離職前，明知協旭
公司所製作之「瓦楞紙機之設計圖樣」係協旭公司工程部經理簡
傳祥所繪，著作權屬協旭公司，因負責協旭公司現場組裝工作之
黃教來（原審判罪後，未上訴，已確定）欲離職另組公司擬生產
「瓦楞紙機」並承諾提供股份予上訴人，乃基於無故取得他人電
腦電磁紀錄之犯意，於九十四年四月至七月間某日，在前開協旭
公司內，利用職務之便，複製簡傳祥繪製存檔於協旭公司電腦內
之製造「瓦楞紙機之設計圖樣」，無故取得該圖樣之電磁紀錄，
致生損害於協旭公司。嗣黃教來離職後，於九十五年三月二十一
日創設聖佑機械股份有限公司（下稱聖佑公司），上訴人乃與黃
教來共同基於侵害著作權之犯意聯絡，擅自以重製之方法將其在
協旭公司取得之上開機械設計圖加以複製，並以該等設計圖製作
機械販售，侵害協旭公司之著作權。經於桃園縣蘆竹鄉○○路○
段一三０九之一號之吉勝工業社發現聖佑公司生產之瓦楞紙機之
機械零件仿冒品等情，因而撤銷第一審關於上訴人部分之科刑判
決，改判仍論處上訴人犯刑法第三百五十九條無故取得他人電腦
之電磁紀錄，致生損害於他人罪刑（並適用中華民國九十六年罪
犯減刑條例予以減刑，並諭知易科罰金之折算標準及相關之沒收
宣告），從形式上觀察，認事用法，俱無違誤。上訴意旨略以，
刑法第三百五十九條「無故」取得他人電腦之電磁紀錄罪，係以
「無故」取得為犯罪構成要件，如非「無故」取得，即不該當犯
罪構成要件，不能以該罪相繩。原判決既認上訴人係於在職期間
，利用職務之便取得本件「瓦楞紙機之設計圖樣」，按上訴人在
職期間乃機械製圖工程師，對於本件設計圖樣，因工作需要，隨
時有權取得，應非「無故」取得，原審認定上訴人之行為構成刑
法第三百五十九條無故取得他人電腦電磁紀錄之罪，尚有違誤云
云。惟查關於上訴人如何取得本件「瓦楞紙機之設計圖樣」，亦
即，是否「無故」取得一節，屬事實審審認之職權，上訴人並未
具體說明其合理使用之理由，查上訴人與黃教來謀定離職另創業
後，於離職前取得本件圖樣，離職後持之作為與原雇主競業之用
途，原判決已敘明認定上訴人「無故」取得之理由，並認上訴人
此項「非無故」取得之辯解為不可採，核不違背經驗法則，於法
即無不合。從而，上訴意旨重為事實之爭辯，並非上訴第三審之
法律上理由，其上訴為不合法，應予駁回。
據上論結，應依刑事訴訟法第三百九十五條前段，判決如主文。
中    華    民    國  九十八  年    八    月   十三   日
                      最高法院刑事第五庭
                          審判長法官  陳  正  庸
                                法官  賴  忠  星
                                法官  林  秀  夫
                                法官  宋      祺
                                法官  陳  祐  治
      本件正本證明與原本無異
                                      書  記  官
中    華    民    國  九十八  年    八    月   十八   日
                                                Ａ


司法院資訊處製作；財團法人民間司法改革基金會備份。
